【裁判字號】    99,司財管,6
【裁判日期】    990129
【裁判案由】    指定遺產管理人
【裁判全文】
臺灣高雄地方法院民事裁定             99年度司財管字第6號
聲  請  人  高雄市稅捐稽徵處
法定代理人  乙○○
上聲請人聲請對被繼承人甲○○指定遺產管理人事件，本院裁定
如下：
    主  文
選任吳剛魁律師為被繼承人甲○○（男，明治十一年三月三日生
）之遺產管理人。
程序費用新臺幣壹仟元由被繼承人甲○○之遺產負擔。
    理  由
一、按「繼承開始時，繼承人之有無不明者，由親屬會議於一個
    月內選定遺產管理人，並將繼承開始及選定遺產管理人之事
    由，向法院報明。」、「無親屬會議或親屬會議未於前條所
    定期限內選定遺產管理人者，利害關係人或檢察官，得聲請
    法院選任遺產管理人，並由法院依前項規定為公示催告。」
    ，民法第1177條、第1178條第2 項分別定有明文。準此，繼
    承人之有無不明者，得由與被繼承人有利害關係之人向法院
    聲請選任遺產管理人，核先敘明。
二、聲請意旨略以：被繼承人甲○○（男，明治11年3 月3 日生
    ）於民國23年1 月20日死亡，惟被繼承人積欠稅捐，而其繼
    承人有無不明，且其親屬會議未於1 個月內選定遺產管理人
    ，為確保聲請人之權利，爰依法聲請對被繼承人指定遺產管
    理人等語。
三、經查：
  (一)聲請人主張之前揭事實，業據其提出被繼承人之除戶戶籍資
    料、繼承系統表、全國財產稅總歸戶財產查詢清單、高雄市
    稅捐稽徵處欠稅總歸戶查詢情形表、高雄市楠梓區戶政事務
    所95年10月23日高市楠戶字第0950005076號函等件為證，堪
    信為真實。而聲請人為被繼承人之債權人，自應屬利害關係
    人無訛。又被繼承人之繼承人有無不明，揆諸前揭規定，被
    繼承人之遺產自應適用關於無人承認繼承之規定，參以其親
    屬會議並未於死亡發生之日起1 個月內為其選定遺產管理人
    並呈報本院，是聲請人以利害關係人之地位，向本院聲請對
    被繼承人指定遺產管理人，自屬有據。
  (二)本院審酌：擔任遺產管理人，主要係彙整被繼承人之財產，
    踐行被繼承人債權、債務之確認，並作適法合理之分配，且
    於有繼承人承認繼承時或遺產分配後，尚有剩餘時，將遺產
    移交繼承人或國庫，此須熟悉相關法律程序進行遺產處分，
    經本院自高雄律師公會願意擔任法院遺產管理人名單中徵詢
    後，吳剛魁律師願意以其專業知識管理及處理被繼承人後續
    之遺產問題，有電話紀錄1 紙附卷可稽，爰選任吳剛魁律師
    為本件之遺產管理人。
四、依非訟事件法第157 條、第24條第1 項，裁定如主文。
五、如對本裁定抗告，須於裁定送達後10日之不變期間內，向本
    院提出抗告狀，並繳納抗告費新臺幣1,000 元。
中    華    民    國    99    年    1     月    29    日
                  家事法庭  司法事務官  林于莙

司法院資訊處製作；財團法人民間司法改革基金會備份。
